【裁判字號】    90,上訴,1650
【裁判日期】    901211
【裁判案由】    違反槍砲彈藥刀械管制條例
【裁判全文】
臺灣高等法院臺中分院刑事判決                    九十年度上訴字第一六五號
    上  訴  人
    即  被  告  丙○○
    指定辯護人  本院公設辯護人  甲○○
右上訴人因違反槍砲彈藥刀械管制條例案件，不服臺灣臺中地方法院九十年度訴字第
八五四號中華民國九十年七月四日第一審判決（起訴案號：臺灣臺中地方法院檢察署
九十年度偵字第二四二七號），提起上訴，本院判決如左：
      主  文
原判決撤銷。
丙○○未經許可，出借可發射子彈具有殺傷力之改造手槍，累犯，處有期徒刑肆年貳
月，併科罰金新臺幣拾貳萬元，罰金如易服勞役，以新臺幣玖佰元即銀元參佰元折算
壹日。
扣案改造手槍壹把（槍枝管制編號第000000000號）、直徑八MM之改造子彈
貳顆、槍管壹支，均沒收。
      事  實
一、丙○○曾於民國八十一年間犯違反麻醉藥品管理條例罪及違反槍砲彈藥刀械管制
    條例罪，經臺灣臺中地法院判處有期徒刑四月、三月，定應執行刑為六月，於八
    十二年一月二十七日易科罰金執行完畢，再於八十三年間犯肅清煙毒條例罪及違
    反麻醉藥品管理條例罪，經本院判處有期徒刑三年二月、四月，另於八十三年間
    犯違反麻醉藥品管理條例罪，經本院判處有期徒刑七月，與前開二罪合併執行，
    於八十六年二月五日縮刑期滿執行完畢，另於八十四年間犯違反麻醉藥品管理條
    例罪，經本院判處有期徒刑六月，並於八十六年一月十八日易科罰金執行完畢，
    猶不知悔改，因友人丁○○（經臺灣臺中地方法院判處有期徒刑三年，併科罰金
    新臺幣二十萬元，丁○○未上訴而確定）積欠他人賭債，為免索討賭債者對其施
    暴，乃於九十年一月十六日七時四十七分許至七時五十六分許，以行動電話向丙○○借用槍枝、子彈、槍管，丙○○在電話中應允借與丁○○後，隨即本於出借
    槍枝、子彈、槍管之目的，於同日早上，在不詳地點，向不詳姓名者取得仿BERE
    TTA 廠半自動手槍製造之金屬玩具手槍換裝土造金屬槍管改造而成之具有殺傷力
    改造手槍一把 (槍枝管制編號第000000000號）、具有殺傷力之直徑九
    MM制式子彈一顆、以玩具槍彈殼加裝直徑八MM之金屬彈頭改造而成之具有殺傷力
    改造子彈三顆、及槍枝主要組成零件土造金屬槍管一枝後，即未經許可，無故持
    有之，並於當天上午十時許，抵達臺中市○○街二八巷二號二０六室丁○○住處
    ，將上開槍枝、子彈、槍管出借交付予丁○○。嗣於同日中午十二時十分許，警
    員臨檢上開丁○○住處，丙○○見警員進入，即將上開槍枝、槍管、子彈等物自
    丁○○住處冷氣機下方窗口丟到隔壁房屋屋頂，為警發現後，扣得上開槍枝、子
    彈（其中直徑九MM制式子彈一顆於鑑驗時經拆解已非違禁物、直徑八MM之金屬彈
    頭改造子彈一顆於鑑驗時業經試射完畢已不存在）、槍管。
二、案經臺中市警察局第三分局報請臺灣臺中地方法院檢察署檢察官偵查起訴。
      理  由
一、訊據被告丙○○矢口否認有持有及出借上開槍、彈、槍管等物予丁○○之犯行，
    辯稱丁○○打電話向被告借槍彈等物，被告向丁○○說伊並無此類東西，後來丁○○打電話給被告，在電話中被告得知戊○○要到丁○○住處，被告因要向戊○○請教貸款之事，才前往丁○○住處，被告到達後，是戊○○下來帶被告上去丁○○房間，上去不到五分鐘，警察就來了，丁○○因懷疑被告帶警察來臨檢，才
    誣賴扣案槍彈是被告帶去的，事實上扣案槍、彈、槍管均非被告所有，而是丁○○所有等語。惟查：
（一）上開槍枝、子彈、槍管係於九十年一月十六日十二時十分許，經警在丁○○上
      開住處查扣，當時在場者除被告外，尚有丁○○、戊○○、林惠雯等人之，有
      臺中市警察局第三分局臨檢紀錄表附卷可稽，並有上開槍枝、子彈、槍管扣案
      可證。而上開槍枝、子彈、槍管之型式，分別係仿BERETTA廠半自動手槍製造
      之金屬玩具手槍換裝土造金屬槍管改造而成之具有殺傷力改造手槍一把（槍枝
      管制編號第000000000號）、具有殺傷力之直徑九MM制式子彈一顆（
      於鑑驗時經拆解已非違禁物）、以玩具槍彈殼加裝直徑八MM之金屬彈頭改造而
      成之具有殺傷力改造子彈三顆（其中一顆業經試射已不存在）、土造金屬槍管
      一枝，已經內政部警政署刑事警察局鑑驗明確，有該局鑑驗通知書在卷可參，
      均足認屬實。
（二）(1)、丁○○因積欠他人賭債，為求自保，曾打電話向被告丙○○借槍彈等物，
      業據丁○○在原審供稱：「因我之前跟人家賭輸錢，急需用錢，我怕人家來找
      我麻煩，就打電話給丙○○，請他借我一把槍防身，我在電話中是以『東西』
      作為槍枝的代稱，丙○○應該懂，他也答應，那天丙○○剛好要來台中，他就
      順道拿到我住處給我，他上來沒有五分鐘警察就來了，他可能以為我串通警察
      抓他，所以才不願承認」等語（見原審卷第一三一頁），參以被告丙○○在原
      審供稱：「（問：丁○○有無請你拿槍給他防身？）他有跟我說要借槍，但是
      我跟他說我沒有這個東西，案發前一天他有說，案發當天早上凌晨時他也有提
      起，但是我說我沒有那個東西。」、「（問：丁○○於案發當天七點多是否還
      向你借槍？）案發當天他打電話有提及借槍這件事，我說我根本沒有槍，還一
      直提這件事。」等語（見原審卷第一三四、一三五頁），足證丁○○供稱打電
      話向被告借槍彈一事堪信為真實。丁○○在本院作證時雖改稱扣案槍、彈、槍
      管是其所有，因被告到達其住處後警察即到來，因此懷疑係被告帶警察來，才
      會說扣案槍枝等物是被告所有等語，惟其於因持有扣案之槍砲經原審判處罪刑
      後既未提起上訴，再於本院翻異前供，顯係事後護被告之詞，不足採信。
      (2)、證人戊○○於案發當天係因丁○○向其借車而到丁○○上開住處一節，業
      據戊○○在警訊、原審證稱在卷（見偵查卷第二三頁、原審卷第二七、一一三
      頁），再扣案之槍彈等物係被告帶到丁○○住處一節，亦據證人戊○○在警
      訊供稱：「警方查獲的槍械、子彈是丙○○所有。毒品是丁○○所有。」、「
      警方臨檢時，丙○○將放置在床上的九０制式模型槍（槍管已通）壹支、子彈
      四顆、彈匣壹只、槍管壹支拿著即往窗外丟到隔壁一樓屋頂上，．．．」，及
      在原審供稱：「（九十年一月十六日有無去台中市○區○○街二八巷二０六室
      ﹖）有，丁○○找我要向我借車，電話中他並沒有跟我講，只有叫我去，到場
      時丙○○還沒有到，約過五分鐘丙○○才到，我去的時候還沒有看到槍，丙○○來時丁○○叫我去給丙○○開門後，我看見丙○○從身上（不曉得是哪個地
      方）拿出一把槍放在床上，．．．」、「那天丁○○叫我下樓去帶丙○○上來
      時，上來進去房間我有看到丙○○從身上掏出槍，我那天去那裡，我事先沒有
      跟丙○○聯絡，我也不知道他要去找丁○○。」等語（見原審卷第二七、一一
      五頁）、(3)、另證人林惠雯在警訊供稱：「當警察敲門進房來臨檢時，我剛好
      從睡夢醒來，而我看我男友丁○○．．的朋友（丙○○．．），匆忙間打開窗
      戶，將手槍、彈匣、子彈等物丟出窗外。」（見偵查卷第二六頁），在偵查中
      證稱：「我當時醒來後，看到被告丙○○打開窗戶，將手槍、彈匣、子彈等物
      丟出窗外。」等語（見偵查卷第六五頁）。證人林惠雯嗣雖在原審改稱是警察
      撞進來跑到窗子那邊看並撿槍零組件進來，伊才知道有槍，丙○○有無丟東西
      下去，伊是後來才聽他們講的等語（見原審卷第六十六頁），顯係事後護被
      告之詞，不影響其之前在警訊、偵查中之證詞。(4)、丁○○在警訊中供稱：「
      毒品與吸食器是我個人所持有。而該批槍枝、槍管、彈匣、子彈全部都是丙○○他帶來的。」、「丙○○一聽到警方臨檢，馬上將身上的槍械往窗外丟棄，
      是為了逃避警方臨檢，害怕會被查獲，怎知還是慢了一步，被警方看見。」等
      語，在偵查中供稱：「（前開扣案槍械是何人的﹖）被告丙○○的。」、「．
      ．槍確實是從他（指丙○○）口袋拿出來的。」、「都是丙○○丟的（指扣案
      槍械等物）。」等語（見偵查卷第十七頁、六四頁反面、六五頁反面、八十頁
      ），綜上各述，扣案槍械等物係被告攜至丁○○住處出借予丁○○，並於為警
      臨檢時丟至窗外，甚為明顯。被告辯稱當天係要到丁○○住處向戊○○請教有
      關貸款事情，並在原審供稱係先與戊○○電話約好後才到丁○○住處等語，核
      與證人戊○○在原審供稱伊並未打電話給被告，亦不知當天被告會到丁○○住
      處等語（見原審卷第一一四頁）不符，被告辯稱係要請教戊○○有關貸款事，
      顯然不實，無足可採。本件事證明確，被告持有及出借扣案槍枝、子彈、槍管
      等物予丁○○犯行，堪以認定。
二、(1)、按「改造模型槍」係指由產製槍械合法廠商製造之不具發射功能制式槍枝模
    型，經加工改造或得輕易改裝或加裝而具有發射功能及殺傷力之槍枝，而槍砲彈
    藥刀械管制條例第十條之「其他可發射金屬或子彈具有殺傷力之各式槍枝」，係
    指改造模型槍以外經製造、改造具殺傷力之其他槍枝（以玩具槍改造並具殺傷力
    者，亦屬之）。本件扣案槍枝，既不能證明係由產製槍械合法廠商所製造，應係
    屬槍砲彈藥刀械管制條例第十一條之「其他可發射金屬或子彈具有殺傷力之各式
    槍枝」，並非屬於槍砲彈藥刀械管制條例第十條「改造模型槍」（參照民國八十
    七年二月二十七日司法院第三十八期司法業務研究會刑事法律專題研究十五第三
    ０九頁至第三一一頁）。(2)、核被告丙○○所為，係犯槍砲彈藥刀械管制條例第
    十一條第四項、第十二條第四項、第十三條第四項未經許可持可發射子彈具有殺
    傷力之槍枝罪、持有子彈罪、持有改造槍枝之主要組成零件槍管罪，第十一條第
    二項、第十二條第二項、第十三條第二項出借可發射子彈具殺傷力槍枝罪、出借
    子彈罪、出借改造槍枝之主要組成零件槍管罪。被告持有上開改造手槍部分，係
    犯槍砲彈藥刀械管制條例第十一條第四項之未經許可持有改造手槍罪，公訴人認
    被告係犯槍砲彈藥刀械管制條例第十條第四項之未經許可持有改造模型槍罪，起
    訴法條尚有未洽，應予變更。被告與丁○○間並無積極證據證明有犯意聯絡及行
    為分擔，尚難認係共同正犯，公訴人認被告二人係成立共同正犯，洵有誤會。又
    被告丙○○所犯上開持有改造手槍、子彈、槍管罪與出借改造手槍、子彈、槍管
    各罪間，有方法結果之牽連關係，應依刑法第五十五條規定，分別依序從一重之
    出借改造手槍、子彈、槍管罪處斷。被告丙○○一行為同時出借上開槍枝、子彈
    、槍管，及一出借行為同時將槍枝、子彈、槍管等物出借予丁○○，為想像競合
    犯，應依刑法第五十五條規定，從一重之槍砲彈藥刀械管制條例第十一條第二項
    出借可發射子彈具殺傷力槍枝罪處斷。被告丙○○出借改造手槍、子彈、槍管罪
    部分之犯行雖未經檢察官起訴，惟與起訴之部分犯行，有牽連犯之裁判上一罪之
    關係，為起訴效力所及，本院自得一併審理，併此敘明。被告丙○○曾於八十一
    年間犯違反麻醉藥品管理條例罪及違反槍砲彈藥刀械管制條例罪，經臺灣臺中地
    法院判處有期徒刑四月、三月，定應執行刑為六月，於八十二年一月二十七日易
    科罰金執行完畢，再於八十三年間犯肅清煙毒條例罪及違反麻醉藥品管理條例罪
    ，經本院判處有期徒刑三年二月、四月，另於八十三年間犯違反麻醉藥品管理條
    例罪，經本院判處有期徒刑七月，與前開二罪合併執行，於八十六年二月五日縮
    刑期滿執行完畢，另於八十四年間犯違反麻醉藥品管理條例罪，經本院判處有期
    徒刑六月，並於八十六年一月十八日易科罰金執行完畢，有臺灣高等法院被告全
    國前案紀錄表、臺灣臺中地方法院檢察署刑案資料查註紀錄表各一份在卷可稽，
    其於五年內再犯有期徒刑以上之本罪，為累犯，應依法加重其刑。原審予以論科
    ，固非無據，惟本件被告行為後，槍砲彈藥刀械管制條例第十九條有關強制工作
    之規定業經刪除，比較新舊法結果，以新法較有利於被告，原審未及比較適用，
    尚有未洽。被告上訴否認犯罪，雖無理由，惟原審判決既有上開可議之處，仍應
    由本院予以撤銷改判。爰審酌酌被告素行不佳、持有及出借槍、彈、槍管對於社
    會治安危害甚鉅，及被告犯罪後否認犯罪，並無悔意等一切情狀，量處如主文第
    二項所示之刑，並就罰金刑部分依法諭知易服勞役之折算標準。
三、扣案之上開槍枝、子彈、槍管均係違禁物，除其中直徑九MM制式子彈一顆於鑑驗
    時經拆解已非違禁物、直徑八MM之金屬彈頭改造子彈一顆業經試射已不存在外，
    其餘均應予宣告沒收。
四、公訴意旨另略以：被告於八十六年八月八日以後之不詳時間，與丁○○共同寄藏
    上開槍枝、子彈、槍管，認被告另涉犯槍砲彈藥刀械管制條例第十條第四項之寄
    藏改造模型槍罪、第十二條第四項之寄藏子彈罪、第十三條第四項之寄藏改造模
    型槍主要組成零件槍管罪嫌。按犯罪事實應依證據認定之，無證據不得推定其犯
    罪事實；又不能證明被告犯罪者，應諭知無罪之判決，刑事訴訟法第一百五十四
    條、第三百零一條第一項定有明文。復按認定不利於被告之事實，須依積極證據
    ，苟積極證據不足為不利於被告事實之認定時，即應為有利於被告之認定，更不
    必有何有利之證據，最高法院三十年上字第八一六號判例意旨可資參照。訊據被
    告並未承認其與丁○○有寄藏槍枝、子彈、槍管之行為，且依被告二人在警訊中
    及在偵查中之供述，及證人戊○○、林惠雯在警訊中、在偵查中及在原審證述內
    容，均未提及被告有與丁○○寄藏槍枝之情節，自難僅依推測即認被告有寄藏槍
    枝、子彈、槍管犯行。此外，復查查無其他積極證據足資證明被告有如公訴意旨
    所指之寄藏槍枝、子彈、槍管犯行，公訴人所指被告涉有上開寄藏槍枝、子彈、
    槍管罪嫌部分，核屬不能證明，此部分本應為無罪之諭知，惟因公訴意旨認此部
    分與前揭有罪部分具有裁判上之一罪之關係，故不另為無罪之諭知，附此說明。
據上論結，應依刑事訴訟法第三百六十九條第一項前段、第三百六十四條、第二百九
十九條第一項前段、第三百條、槍砲彈藥刀械管制條例第十一條第二項、第四項、第
十二條第二項、第四項、第十三條第二項、第四項、刑法第二條第一項前段、第五十
五條、第四十七條、第四十二條第二項、第三十八條第一項第一款、罰金罰鍰提高標
準條例第二條，判決如主文。
本案經檢察官乙○○到庭執行職務。
中       華       民       國   九  十    年    十二     月    十一     日
                   臺灣高等法院臺中分院刑事第八庭
                                      審判長法  官  羅  得  村
                                            法  官  劉  榮  服
                                            法  官  陳  賢  慧
右正本證明與原本無異。
如不服本判決應於收受送達後十日內向本院提出上訴書狀，其未敘述上訴之理由者並
得於提起上訴後十日內向本院補提理由書（均須按他造當事人之人數附繕本）。
                                            書記官  許  麗  花
中       華       民       國   九  十    年    十二     月    十三     日
附錄本案論罪科刑實體法條文：
槍砲彈藥刀械管制條例第十一條：
未經許可，製造、販賣或運輸第四條第一項第一款所稱其他可發射金屬或子彈具有殺
傷力之各式槍砲者，處五年以上有期徒刑，併科新台幣一千萬元以下罰金。
未經許可，轉讓、出租或出借前項所列槍砲者，處三年以上十年以下有期徒刑，併科
新台幣七百萬元以下罰金。
意圖供自己或他人犯罪之用，而犯前二項之罪者，處無期徒刑或七年以上有期徒刑，
併科新台幣一千萬元以下罰金。
未經許可，持有、寄藏或意圖販賣而陳列第一項所列槍砲者，處一年以上七年以下有
期徒刑，併科新台幣七百萬元以下罰金。
第一項至第三項之未遂犯罰之。
                                                                        Ｋ


司法院資訊處製作；財團法人民間司法改革基金會備份。
